【裁判字號】    98,台上,4023
【裁判日期】    980716
【裁判案由】    偽造文書
【裁判全文】
最高法院刑事判決            九十八年度台上字第四０二三號
上  訴  人  甲○○
上列上訴人因偽造文書案件，不服台灣高等法院高雄分院中華民
國九十六年一月二日第二審判決（九十五年度上訴字第一五０五
號，起訴案號：台灣高雄地方法院檢察署九十二年度偵字第九三
四八號），提起上訴，本院判決如下：
    主  文
原判決撤銷，發回台灣高等法院高雄分院。
    理  由
本件原判決撤銷第一審之科刑判決，改判論上訴人甲○○以行使
偽造私文書，足以生損害於公眾及他人罪，累犯，處有期徒刑拾
月。固非無見。
惟按：有罪判決所憑之證據及其說明之理由，均須與卷內之證據
資料相適合，否則即有證據上理由矛盾之違法。又犯罪事實應依
證據認定，有罪之判決書，應於理由內記載認定犯罪事實所憑之
證據及其認定之理由，否則即有理由不備之違法。原判決事實認
定上訴人於民國九十一年五月二十日，代偉展科技企業股份有限
公司（下稱偉展公司，負責人黃建隆）填具使用統一發票（下稱
發票）申請書，並蓋用該公司發票章，向高雄縣政府稅捐稽徵處
領用發票購買證後，於九十一年五、六月間某日，向鳳山信用合
作社購買該公司九十一年五、六月份之發票一本。嗣因文渼企業
有限公司（下稱文渼公司）負責人許錦惠須購買發票報稅，乃於
九十一年六月間之某日，透過友人介紹，與上訴人聯繫購買發票
事宜。而上訴人明知偉展公司與文渼公司並無實際交易行為，竟
未經偉展公司同意，基於行使偽造私文書、幫助逃漏稅捐之犯意
，先於九十一年六月間某日，接續在其營業處，擅自偽填如原判
決附表編號一所示之發票二紙（下稱系爭二張發票），金額合計
新台幣（下同）五十萬元，並盜蓋偉展公司發票章於其上，而偽
造具有私文書性質之系爭二張發票。經由不詳姓名之不知情成年
人，持該二張發票前往文渼公司所在地，當場交付予許錦惠收受
而行使之，足以生損害於偉展公司及稅捐機關課稅之正確性等情
（見原判決第二頁）。係以上開犯罪事實，業據上訴人於原審坦
承不諱，其於第一審審理時亦同此供承無異（見第一審卷(三)第一
一五頁第六行以下），核與證人許錦惠於警詢及第一審證述之情
節相符。此外，復有卷附之高雄縣政府稅捐稽徵處九十一年十月
十一日高縣稅工字第０九一０一０四二二０號函（影本）附申報
書及發票明細影本、九十一年十月三十一日高縣稅工字第０九一
０一一０一九五號函附購買證名冊影本，財政部台灣省南區國稅
局高雄縣分局九十三年二月二十六日南區國稅高縣三字第０九三
００一六七六七號函附發票購買明細影本，使用發票申請書影本
等證據資料為據（見原判決第六、七頁，理由貳、二之(一)）。然
卷查上訴人於第一審僅坦承交付系爭二張發票予許錦惠，而否認
係其偽造（見第一審卷(三)第一一五、一二一頁）。其於原審九十
五年九月四日準備程序亦陳稱：「原審（指第一審）判決事實欄
所認定的這二張面額各二十五萬元的發票是告訴人黃建隆叫我開
的，我是幫黃建隆處理帳務的」、「起訴書所記載的犯罪事實我
不認罪」；於九十五年十二月二十六日上午審判時，仍辯以：「
二張發票是負責人同意開的，否認犯罪」各語（見原審卷第四五
、九三頁）。原判決認上訴人對於該部分犯罪事實已坦承不諱，
核與援引之卷內資料不相適合，而有證據上理由矛盾之違法。又
原判決所依憑前揭許錦惠之證言及其他文書，僅能證明上訴人確
有交付許錦惠系爭二張發票之事實，關於上訴人未經偉展公司同
意，偽造系爭二張發票部分，究係依據何項事證而為認定？原判
決並未敘明其所憑之證據及其認定之理由，併有判決理由不備之
違誤。上訴意旨指摘及此，非無理由；且因第三審法院應以第二
審判決所確認之事實為判決基礎，刑事訴訟法第三百九十四條第
一項前段定有明文，原判決上述之違背法令，影響於事實之確定
，本院無可據以為裁判，應認有撤銷發回更審之原因。至原判決
不另為無罪諭知部分，基於審判不可分原則，應併予發回。案經
發回，台灣高雄地方法院檢察署檢送該署九十七年度偵字第一四
七四、一００一０號等案卷，認與本件有裁判上一罪關係而移送
併辦部分，宜注意得否一併審判，附予敘明。
據上論結，應依刑事訴訟法第三百九十七條、第四百零一條，判
決如主文。
中    華    民    國  九十八  年    七    月   十六   日
                      最高法院刑事第九庭
                          審判長法官  邵  燕  玲
                                法官  李  伯  道
                                法官  孫  增  同
                                法官  李  英  勇
                                法官  劉  介  民
      本件正本證明與原本無異
                                      書  記  官
中    華    民    國  九十八  年    七    月  二十一  日
                                                      Ｅ


司法院資訊處製作；財團法人民間司法改革基金會備份。
